【裁判字號】    97,交抗,54
【裁判日期】    970205
【裁判案由】    聲明異議
【裁判全文】
臺灣高等法院臺南分院交通事件裁定      97年度交抗字第54號
抗  告  人
即受處分人  甲○○
上列抗告人因違反道路交通管理處罰條例案件聲明異議，不服臺
灣雲林地方法院96年交聲字第189號中華民國97年1月10日所為裁
定，提起抗告，本院裁定如下：
    主  文
抗告駁回。
    理  由
一、抗告意旨略以：
    （一) 本人訴狀中所述「前車突然偏離車道中間，並以貼近
          或壓在右側白線而稍減速持續行進了好一段距離」，
          真意是「前車突然偏離車道中間，剛開始是以貼近白
          線，隨後是以車身壓在右側白線並嚴重跨越之行駛，
          而稍減速持續行進大約1分半鐘到2分鐘」，而證人李
          益陞員警亦於庭上指出「前車跨越右側白線之外的部
          份為機車道」，可知前車確已明顯違法。
    （二）據本人前往查看，該路段並無機車道之設置，該前車
          明顯嚴重跨越的是路肩部份，並讓出正常車道一半及
          一半以上之路寬，此說明證人李益陞員警對該路段不
          熟，對於前車當時之明顯違法駕駛亦未完全掌握。
    （三）執勤員警當時處於黑暗的遠處，如何能在遠距又逆光
          的情況下清楚辨識本人之前車有無明顯偏右與跨越路
          肩行為？另外，若該前車沒偏右行駛，為何員警在取
          締現場說「人家他愛靠很右邊是他的事，他又沒有蛇
          行？搞不好他知道我們常常在這裡取締，所以故意要
          害你的，誰叫你要超他的車？」，而於庭上為何又說
          該車偏離跨越的是機車道？
    （四）原裁定以「抗告人自其左側超車，有1段時間速度為8
          7公里，行進約20秒鐘，而我們的偵測範圍為300公尺
          …」，則：(1)員警舉出其偵測器之可偵測範圍為300
          公尺，僅說明該器材之可偵測能力而已。(2)如本人所
          駕駛之車輛是一進入該偵測器之300公尺最遠測距即
          被測速，本人以87公里行進20秒即已達到480公尺之
          總和．再加上從87公里速度中遇警警示並緩降至停止
          大約需要100至150公尺，則當時行進總距即達到總距
          480+100或150=580或630公尺以上。試問本人車輛不
          是早已遠遠越過警車至少280至330公尺以上，又如何
          停於警車旁呢？如以本人遇警警示並緩降至警車旁之
          地點為起算點，行進20秒之距離至少達580至630公尺
          、甚至更遠，請問員警在如此長距離與逆光下，如何
          判斷該前車是「右側車輪未壓到白線，沒有很偏右，
          也沒有蛇行…」？
    （五）原裁定認定「抗告人在同一車道超越前車，顯見抗告
          人在僅容一車行駛寬度之車道上駕車超速，至少對該
          前車存在超速失控之危險，益證抗告人上開所辯，不
          可採信」，惟本人於狀內或法庭上從未述及本人是「
          在同一車道超越前車」，及「在僅容一車行駛寬度之
          車道上駕車超速」，亦未於庭上聽見該員警有此項說
          明。事實上，如此之超車亦違反迴避危險之邏輯，不
          可能產生。
    （六）原員警指稱「該地點為危險路段」，但事實上該路段
          道路是筆直且無叉路，並非屬「危險路段」，相反地
          卻可能僅屬於「較容易取締的路段」，請員警提出該
          路段近幾年之出事率證明之。
    （七）綜上，原裁定具有諸有差異及錯誤，為此提起抗告請
          求詳查云云。
二、按行車速度，依速限標誌或標線之規定，道路交通安全規則
    第93條第1項前段定有明文。次按汽車駕駛人，行車速度超
    過規定之最高時速，或低於規定之最低時速，除有第43條第
    1項第2款情形外，處1200元以上2400元以下罰鍰，並記違規
    點數1點，道路交通管理處罰條例第40條及第63條第1項第1
    款亦分別定有明文。
三、經查：
    （一）抗告人甲○○於民國（下同）96年9月19日22時30分
          許，駕駛車牌號碼DS-4345號自用小客貨車，沿雲林
          縣156號公路由西往東方向行駛，行經該路大有段4公
          里處，經警測得其時速為87公里，逾越該路段每小時
          60公里之速限，而製單舉發之事實，經抗告人於原審
          訊問時坦承不諱（詳原審卷第22頁反面），並據證人
          即舉發員警李益陞於原審證述明確（詳原審卷第24頁
          至第25頁反面），復有雲林縣警察局雲警交字第KAE0
          95718號舉發違反道路交通管理事件通知單1紙在卷可
          憑（附於原審卷第6頁），故抗告人確有於前揭時地
          超速行駛之違規事實，洵堪認定。
    （二）抗告人雖以因前車突靠右行駛，為遠離該怪異駕駛行
          為，遂加速超越為由置辯。惟按行政罰法第13條前段
          規定：「因避免自己或他人生命、身體、自由、名譽
          或財產之緊急危難而出於不得已之行為，不予處罰」
          ，該緊急避難阻卻違法事由之適用前提，須客觀上有
          緊急危難狀態之存在，行為人主觀須出於救助之意思
          ，客觀上所為之避難行為，須與目的相當且採取損害
          最小之方式為之（即須通過比例原則之檢驗）。然據
          抗告人於原審訊問時供稱：當時我與前方車輛均以時
          速約60公里之速度行駛，後來該車右輪偏右行駛，但
          並無蛇行，時間約1分多鐘，我想或許他要讓我先行
          ，或是他酒後駕車，我感到很不安全，可能下一步就
          會有蛇行或偏離行駛狀況發生，所以我才要趕快超過
          他，採取一個遠離危險之作法等語（詳原審卷第22頁
          反面至第23頁反面），再參酌證人李益陞警員於原審
          具結證稱：當時我們在該處執行酒後駕駛及超速之重
          點違規取締，該地點是危險路段，有2個車道，一為
          汽車道，一為機車道，我們用雷達測速器測速，測速
          器調到80公里，若超過80公里，我們才會攔停告發。
          當時抗告人前方有1部自小客車時速未超過60公里，
          該車輪胎沒有壓到右邊白線，沒有很偏右行駛，也沒
          蛇行，一般後方有人要超車，都會靠右行駛。抗告人
          從該車左邊超車出來，超速行駛大約也有20秒，因為
          我們測速器可以測到300公尺，抗告人到了我們測速
          範圍內有測到他的時速87公里，所以才攔停告發。我
          們跟抗告人說他超速，也告訴他若駕駛70公里也是可
          以超得過去，不一定要開到80公里以上，所以抗告人
          拒簽罰單。至於前車因未超速，且抗告人先超車，我
          們已先攔停，所以我們未攔停前車等語（詳原審卷第
          24頁至第25頁反面）。由上可知，抗告人之前車雖向
          右偏駛，然係保持未逾該路段速限之一定速度前進，
          且無蛇行或其他違規情事，綜合上開客觀事實以觀，
          尚難認已對抗告人之生命、身體、自由、名譽或財產
          存有緊急危難之情狀，自不得僅以抗告人主觀認其前
          車可能會有蛇行或恐有其他危險駕駛之臆測，即阻卻
          其超速駕駛之責。
    （三）抗告人雖以員警證述前車行駛狀況顯不可採，前車確
          有跨越白線偏離行駛之情事為由而提起本件抗告。然
          抗告人亦自承：前車雖向右偏駛，但係保持60公里之
          一定速度前進，且並無蛇行或其他違規情事，而其偏
          駛「可能是要讓我先行」或酒駕。至於前車可能將有
          蛇行或其他不安全駕駛行為僅為其主觀臆測等語（詳
          原審卷第22頁反面至第23頁），此與證人李益陞員警
          具結證述相符（詳原審卷第23頁反面至第24頁），並
          據證人李益陞員警於原審證述：一般後方有人要超車
          ，都會靠右行駛。而抗告人自超車後仍超速行駛約20
          秒，進入測速器300公尺測速範圍內始加以攔停，至
          於該前車因未超速，之後並未攔停等語（詳原審卷第
          24頁反面至第25頁反面）。由上可知，抗告人亦知悉
          前車之偏右行駛，可能是為禮讓後車先行，而該前車
          客觀上亦無突然變換車速、蛇行或其他違規行為，足
          使人懷疑前車駕駛人有酒駕之行為，故抗告人辯稱為
          避免前車之不安全駕駛行為，洵屬無據。又抗告人係
          於超車後仍超速行駛約20秒，始為警測得其時速已達
          87公里，若僅為避免前車之不安全駕駛，則於前車時
          速未逾60公里速限之情形下，何以於超車20秒後已與
          前車距一定安全距離後，仍未基於安全理由而減速，
          所測得之時速仍達87公里？是以，抗告人上開所辯，
          顯為卸責之詞，委不足採。
四、綜上所述，抗告人確有於上開時、地超速行駛之違規行為既
    可認定，從而原處分機關引用道路交通管理處罰條例第40條
    、第63條第1項第3款及違反道路交通管理事件統一裁罰基準
    表之規定，裁處抗告人罰鍰1800元，並記違規點數1點，並
    無不當，原裁定據此駁回抗告人之異議，本院經核其認事用
    法並無違誤，是以本件抗告為無理由，應予駁回。
五、據上論斷，應依道路交通案件處理辦法第26條，刑事訴訟法
    第412條，裁定如主文。
中    華    民    國    97    年    2      月    5    日
                  刑事第五庭    審判長法  官  楊明章
                                      法  官  楊子莊
                                      法  官  戴勝利
以上正本證明與原本無異。
不得再抗告。
                                      書記官  陳淑貞
中    華    民    國    97    年    2      月    5    日


司法院資訊處製作；財團法人民間司法改革基金會備份。
